臺灣新北地方法院民事判決
110年度訴字第3079號
原      告  陳淑珍  
            簡秀宜  


共      同
訴訟代理人  林舒婷律師
            謝雨靜律師
被      告  陳美珠  
訴訟代理人  林盛煌律師
            邱姝瑄律師
被      告  徐婉茹  
            吳志偉  
共      同
訴訟代理人  陳振瑋律師
            章文傑律師
上列當事人間請求損害賠償事件，經本院於民國111年11月7日言
詞辯論終結，判決如下：
    主  文
一、被告陳美珠應給付原告陳淑珍新臺幣（下同）187萬8,000元
    ，及自民國110年12月20日起至清償日止，按年息5%計算之
    利息。
二、被告陳美珠應給付原告簡秀宜224萬元，及自110年12月20日
    起至清償日止，按年息5%計算之利息。
三、原告其餘之訴駁回。
四、訴訟費用由被告陳美珠負擔。
五、本判決於原告陳淑珍以63萬元、簡秀宜以75萬元，分別供擔
    保後，各得假執行。但被告陳美珠如以187萬8,000元、224
    萬元，依序為原告陳淑珍、簡秀宜預供擔保後，各得免為假
    執行。
六、原告其餘假執行之聲請駁回。
    事實及理由
壹、程序部分：
　　按訴狀送達後，原告不得將原訴變更或追加他訴。但被告同
    意者，不在此限；被告於訴之變更或追加無異議，而為本案
    之言詞辯論者，視為同意變更或追加，民事訴訟法第255條
    第1項第1款、第2項分別定有明文。經查，原告起訴主張被
    告涉犯違反銀行法犯行，依民法第184條、第185條規定，請
    求被告應連帶給付原告陳淑珍187萬8,000、簡秀宜224萬元
    ，及均自本起訴狀繕本送達翌日起至清償日止，按年息5%計
    算之利息。嗣於111年3月9日本院言詞辯論期日當庭就原請
    求被告連帶給付部分之請求權基礎變更為民法第184條第2項
    ；另追加以民法第474條第1項為請求權基礎，追加備位聲明
    一：被告陳美珠應給付原告陳淑珍187萬8,000元、簡秀宜22
    4萬元，及均自本起訴狀繕本送達翌日起至清償日止，按年
    息5%計算之利息；備位聲明二：被告徐婉茹應給付原告陳淑
    珍187萬8,000 元、簡秀宜224萬元，及均自本起訴狀繕本送
    達翌日起至清償日止，按年息5%計算之利息等情，有民事起
    訴狀及言詞辯論筆錄在卷可參（本院卷第11頁、第196頁）
    。被告吳志偉、徐婉茹共同訴訟代理人對於原告變更及追加
    聲明當庭表示無意見，並為本案之言詞辯論。被告陳美珠訴
    訟代理人當日雖因未到庭而未表示意見，然於111年11月7日
    言詞辯論期日到庭並未表示異議，即為本案之言詞辯論等情
    ，有言詞辯論筆錄附卷可參（本院卷196頁、第380頁），揆
    諸前揭規定，原告所為訴之變更及追加，經核並無不合，應
    予准許。
貳、實體部分：
一、本件原告主張：
㈠、被告徐婉茹（下逕稱其姓名，與吳志偉、陳美珠合稱被告）
    配偶吳志偉原即從事放款業務多年，嗣徐婉茹向陳美珠表示
    吳志偉有部分客戶可讓徐婉茹、陳美珠共同經營，渠等為牟
    取不法利益，竟在明知除法律另有規定者外，非銀行不得辦
    理收受存款業務之情形下，於108年間不同時日，由陳美珠
    分別向原告陳淑珍、簡秀宜（分稱其姓名，合稱原告）表示
    ：其與徐婉茹共同經營放款之高報酬事業，並以保證每月有
    4%之投資報酬率為由積極游說原告投資。陳淑珍因此共計匯
    款283萬2,000元至陳美珠帳戶，陳美珠則每月定期依所約定
    之報酬，以匯款方式共計給付陳淑珍報酬95萬4,000元；簡
    秀宜則共計匯款300萬元至陳美珠帳戶，陳美珠則每月定期
    依所約定之報酬，以匯款方式共計給付簡秀宜報酬76萬元，
    陳美珠並持徐婉茹簽發、由其背書之兩張本票作為擔保交付
    予簡秀宜。詎料，陳美珠竟於109年2月17日給付8萬元投資
    報酬予簡秀宜後，即未再給付所約定之報酬予原告，之後竟
    以投資失敗拿不回錢等語搪塞原告。被告基於非法吸金吸收
    資金經營銀行業務犯意聯絡，並以投資金額每月報酬4%此等
    與本金顯不相當之報酬，吸引包含原告在內之多數人加入投
    資，致陳淑珍、簡秀宜分別受有187萬8,000元（已扣除被告
    陳美珠給付投資報酬）、224萬元（已扣除被告陳美珠給付
    投資報酬）之財產上損害，被告應依民法第184條第2項、第
    185條規定，連帶賠償原告所受之損害。
㈡、陳美珠每月定期以其名義匯款4%報酬至原告帳戶，陳美珠若
    非向原告邀約投資，便係先向原告借款後，再以借得款項借
    予徐婉茹，以賺取中間差額利息。原告與陳美珠間存有借貸
    關係。又倘本院審理後，借貸關係並不存在原告與陳美珠關
    係，而陳美珠將原告匯入之款項代轉予徐婉茹，借貸關係即
    存在原告與徐婉茹間，陳美珠或徐婉茹應依消費借貸之法律
    關係返還原告借貸款。
㈢、先位聲明：依民法第184條第2項、第185條規定：1.被告應連
    帶給付陳淑珍187萬8,000元，及自本起訴狀繕本送達翌日起
    至清償日止，按年息5%計算之利息。2.被告應連帶給付簡秀
    宜224萬元，及自本起訴狀繕本送達翌日起至清償日止，按
    年息5%計算之利息。備位一依消費借貸法律關係：1.陳美珠
    應給付原告陳淑珍187萬8,000 元，及自本起訴狀繕本送達
    翌日起至清償日止，按年息5%計算之利息。2.陳美珠應給付
    原告簡秀宜224萬元，及自本起訴狀繕本送達翌日起至清償
    日止，按年息5%計算之利息。備位二依消費借貸法律關係請
    求：1.徐婉茹應給付陳淑珍187萬8,000 元，及自本起訴狀
    繕本送達翌日起至清償日止，按年息5%計算之利息。2.徐婉
    茹應給付原告簡秀宜224萬元，及自本起訴狀繕本送達翌日
    起至清償日止，按年息5%計算之利息；暨均願供擔保請准宣
    告假執行。　　
二、被告陳美珠則以：徐婉茹明知自己並無認識實際需要借款之
    資金需求者，藉由陳美珠夫妻均知悉其配偶吳志偉為當鋪業
    者之故，遂於107年1月間，意圖為自己不法之所有，基於詐
    欺取財之犯意，施用詐術向陳美珠誆稱因為其配偶從事當鋪
    業，故常有機會可以認識許多需要資金調度者，無論長期，
    抑或短期放款之需求者，均所在多有，遂詢問陳美珠有無意
    願可以放款幫助這些急需資金調度的人，依據個案之借款金
    額、借貸期間為長期抑或短期而有按月利率5、6%之利息可
    以領取，並擔保保證陳美珠每月利息絕對收取無虞，首月之
    利息甚至可以讓陳美珠自出借之款項中預先扣除，致使陳美
    珠誤信徐婉茹所介紹之資金需求者，均確有其人，且均有還
    款能力及意願，因而陷於錯誤，自107年1、2月間，開始陸
    續出借徐婉茹所稱需要貸與之資金予徐婉茹。原告知悉陳美
    珠因借款予徐婉茹，時常有放款賺取利息之機會，原告基於
    自己之判斷，遂向陳美珠表示想要透過陳美珠向徐婉茹取得
    放款賺取利息之機會。原告明知「借貸」與「投資」為完全
    相悖之概念，原告係自己貸與徐婉茹所稱有借款之資金需求
    者，賺取者乃為放款之利息，而非原告所稱之「投資報酬率
    」4%。陳美珠個人因貪圖賺取利息，一時識人不明誤信徐婉
    茹之詐術，慘遭徐婉茹倒債，損失高達一億八千多萬元，精
    神狀況亦受嚴重打擊。陳美珠與原告都是貪圖透過放款賺取
    利息而慘遭徐婉茹欺騙之被害者，並未與徐婉茹共同經營放
    款業務，亦無違反銀行法非法吸金、經營銀行業務之行為等
    語，資為抗辯。並聲明：㈠駁回原告之訴及假執行之聲請。㈡
    如受不利判決，願供擔保請准宣告假執行。
三、被告徐婉茹辯稱：
㈠、徐婉茹係因有資金周轉需求，方於107年11月間開始向陳美珠
    借貸，陳美珠因此以轉帳或匯款方式將借款匯至徐婉茹之中
    國信託帳戶，徐婉茹則以相同帳戶陸續還款。除前開帳戶外
    ，徐婉茹亦有依陳美珠之指示另行將款項匯入第三人之帳戶
    充作還款，或以自己之板信銀行帳戶、現金交付等方式陸續
    還款。直至109年2月間，徐婉茹方因資金週轉不順、借貸利
    率過重等問題，無力償還陳美珠剩餘借款。
㈡、徐婉茹並未與原告有過任何業務上洽談或見面，所有借貸資
    金亦係來自陳美珠，未有任何款項係來自原告。徐婉茹僅有
    與陳美珠成立借貸關係，未與原告成立任何法律關係或收受
    任何資金。原告之金流往來存在於原告與陳美珠間，事後陳
    美珠無法還款也是由陳美珠與原告溝通，投資或借貸法律關
    係僅存在於原告及陳美珠間，與徐婉茹毫無關聯。至於簡秀
    宜所持有徐婉茹簽發之2張本票，係徐婉茹應陳美珠要求提
    供相應擔保以擔保陳美珠之借款債權而簽發。
㈢、徐婉茹與陳美珠熟識多年，僅係「個別性」詢問熟識之特定
    人，與一般俗稱「地下投資公司」之經營天差地別，又與大
    規模吸金行為，尚屬有間。徐婉茹僅係向陳美珠借貸，未向
    原告招攬投資，更無透過或與陳美珠共謀向原告邀約投資並
    收款之行為，顯非「廣泛且大規模地針對多數人或不特定之
    公眾」，徐婉茹借貸行為不該當銀行法違法吸金罪嫌等語，
    資為抗辯。並聲明：㈠駁回原告之訴及假執行之聲請。㈡如受
    不利判決，願供擔保請准宣告假執行。
四、被告吳志偉則以：
　　吳志偉長期將自己之銀行帳戶交由配偶徐婉茹打理，亦未多
    加干預徐婉茹之資金運用，對於徐婉茹與陳美珠間之借貸及
    金流狀況，不僅毫不知情亦未有任何參與，遑論透過陳美珠
    邀約原告投資放貸事業。吳志偉於109年2月25日與徐婉茹共
    同出面與陳美珠及原告洽談，係因吳志偉自徐婉茹處知悉，
    因徐婉茹積欠陳美珠鉅額借款，若無法如期還款，陳美珠將
    找黑道介入討債。吳志偉基於保護自己家人之心理，方出面
    協助徐婉茹協商，吳志偉事前並不知悉原告及訴外人許世璜
    會到場參與協調，無從僅憑吳志偉單純到場參與協商之行為
    ，即認吳志偉與徐婉茹、陳美珠有共謀對外吸收資金之行為
    。吳志偉既未參與亦不知悉徐婉茹與陳美珠、陳美珠與原告
    間之投資或借貸關係，即無任何故意或過失可言，不構成民
    法第184條第1項、第2項之侵權責任，亦不負與其他具備侵
    權行為要件之人連帶賠償損害之責任等語，資為抗辯。並聲
    明：㈠駁回原告之訴及假執行之聲請。㈡如受不利判決，願供
    擔保請准宣告假執行。
五、兩造不爭執事項：
㈠、陳淑珍於108年3月4日、同年3月27日分別自其聯邦銀行帳戶
    匯款96萬元、48萬元至陳美珠國泰世華銀行新莊分行帳戶；
    於108年5月15日、同年11月19日分自其國泰世華銀行帳戶匯
    款96萬元、43萬2,000元至陳美珠國泰世華銀行新莊分行帳
    戶。
㈡、陳美珠自108年4月8日至109年2月19日共匯款95萬4,000元予
    陳淑珍。
㈢、簡秀宜於108年7月16日匯款200萬元至陳美珠國泰世華銀行帳
    戶；於108年12月9日自其上海商業儲蓄銀行匯款100萬元至
    陳美珠中國信託商業銀行帳戶。
㈣、陳美珠自108年7月16日至109年2月17日共匯款76萬元予陳淑
    珍。
㈤、陳美珠將徐婉茹簽發之2張本票（原證7）背書後交付予原告
    簡秀宜。
㈥、陳美珠對於徐婉茹提出涉犯詐欺罪嫌，經新北地檢署以110 
    年度偵字第7366號為不起訴處分、台灣高等檢察署以111年
    度上聲議字第1814處分書駁回再議。
㈦、原告告發陳美珠、徐婉茹、吳志偉涉犯違反銀行法罪嫌，經
    新北地檢署以110年度調偵字第1970號為不起訴處分、台灣
    高等檢察署以111年度上職議字第8544處分書駁回再議。　
六、本院之判斷：
㈠、原告主張被告違反銀行法第29條之1規定，而以民法第184條
    第2項、第185條規定，請求被告負連帶損害賠償責任，有無
    理由？
　⒈按違反保護他人之法律，致生損害於他人者，負賠償責任。
    但能證明其行為無過失者，不在此限；數人共同不法侵害他
    人之權利者，連帶負損害賠償責任，民法第184條第2項、第
    185條固有明文。惟侵權行為之成立，須行為人具備歸責性
    、違法性，並不法行為與損害間有因果關係，始能成立，且
    主張侵權行為損害賠償請求權之人，對於侵權行為之成立要
    件應負舉證責任。倘行為人否認有侵權行為，即應由請求人
    就此利己之事實舉證證明；若原告先不能舉證，以證實自己
    主張之事實為真實，則被告就其抗辯事實即令不能舉證，或
    其所舉證據尚有疵累，亦應駁回原告之請求（最高法院17年
    上字第917 號及48年台上字第481 號判例意旨參照）。次按
    以借款、收受投資、使加入為股東或其他名義，向多數人或
    不特定之人收受款項或吸收資金，而約定或給付與本金顯不
    相當之紅利、利息、股息或其他報酬者，以收受存款論，銀
    行法第29條之1固有明文。惟銀行法第29條之1之「多數人或
    不特定之人」，其中「多數人」係指具有特定對象之多數人
    ，所稱「不特定之人」，係指不特定對象，可得隨時增加者
    之謂。其對象所以定為向「多數人或不特定之人」收受存款
    ，自係認一般多數人或不特定之人容易受收受存款之人誘惑
    而追逐高利，且初時被招募之人又多向熟識之親友遊說加入
    投資，再以親友介紹親友之方式，不斷擴張投資對象成公眾
    ，終因該等地下投資公司並非以營業實績賺取利潤、充實公
    司資本，投資人最後幾皆血本無歸，親友間反目成仇，影響
    整體金融秩序甚鉅，與一般特定少數人間之理財投資影響層
    面不同，故明定其犯罪對象為「多數人或不特定之人」，重
    在遏阻違法吸收資金之行為禍及國家金融市場秩序之維護，
    最高法院105年度台上字第721號判決意旨可資參照。
　⒉經查，原告曾以被告涉犯違反銀行法第29條之1規定，而向台
    灣新北地方檢察署（下稱新北地檢署）檢察官提起刑事告發
    ，經新北地檢署檢察官以110年度調偵字第1970號受理在案
    。而陳淑珍於該刑事案件中偵查中自承：伊跟陳美珠相處三
    、四十年，伊有問陳美珠關於他投資徐婉茹那麼久是否安全
    ，陳美珠說安全，且陳美珠認識徐婉茹很久了，所以伊認為
    應該很安全，陳美珠是在他家跟伊說的等語；簡秀宜於刑事
    案件偵查中自承：陳美珠是打電話給伊，還有約在洗衣店講
    ，當時徐婉茹也有來等語，有新北地檢110年度調偵字第197
    0號不起訴書在卷可參（本院卷第295至296頁）。又審以原
    告雖主張被告亦有向訴外人梁麗月、王秋燕及楊佩倫以投資
    名義收取款項或吸收資金，然亦表示梁麗月及王秋燕是陳美
    珠多年熟識好友，楊佩倫則是梁麗月之女兒等語（本院卷第
    181頁）。基上，陳美珠僅係於私下場合向少數親友或具有
    一定信賴關係之特定人告知、勸誘借款或投資，並無不斷擴
    張借款或投資對象成為公眾之情形，應僅為一般特定少數人
    間之理財投資，並非對多數或不特定對象以一般性勸誘或公
    開廣告方式而為系統性、反覆性之招攬，縱使陳美珠與原告
    間有保本保息或給予與本金相較顯不相當報酬之約定，因對
    於社會一般公眾資金或金融市場秩序造成損害極為有限，應
    認並不屬前開銀行法所欲處罰之範圍，而與銀行法第29條之
    1所稱「多數人或不特定之人」之構成要件有別。因此，原
    告主張陳美珠向其收受資金之行為係違反保護他人之法律即
    銀行法第29條之1規定等情，即屬無據。此外，原告並未就
    陳美珠有違反保護他人法律之不法性、歸責性、違法性之行
    為舉證以實其說。從而，原告主張依據民法第184條第2項規
    定，請求陳美珠負損害賠償責任，自屬無據。其次，原告雖
    主張徐婉茹係透過其下線即陳美珠對外招攬投資並收受資金
    等語。然查，原告係將款項匯入陳美珠帳戶，亦由陳美珠每
    月自其帳戶將4%之報酬匯款至原告帳戶等情，為兩造所不爭
    執。而原告迄未提出陳美珠嗣將渠等匯入之款項轉匯款予徐
    婉茹之證據資料，已難認定陳美珠向原告所收取之款項與徐
    婉茹有何關係。復審諸徐婉茹向陳美珠借款之利息為月息10
    %，與陳美珠給予原告之報酬每月4%，兩者間之報酬顯有極
    大不同。益徵原告主張陳美珠係徐婉茹下線對外招攬投資及
    收受資金等情，顯屬無據。至於簡秀宜雖持有徐婉茹簽發之
    2張本票。然持有本票之原因多端，持票人與發票人間之關
    係不一而足，不必然可推論持票人與發票人有何特殊關係。
    而徐婉茹抗辯其為擔保向陳美珠借款債務而開立系爭本票交
    付陳美珠，陳美珠為擔保向簡秀宜收取之款項乃於系爭本票
    背書後交付予簡秀宜等情，尚符合一般商業行為模式，自難
    僅以簡秀宜持有徐婉茹開立之系爭本票即推論陳美珠為徐婉
    茹下線，並為其對外招攬投資及收受資金。況承上所述，陳
    美珠向原告收取資金之行為並不該當於違反銀行法第29條之
    1之犯行，而原告並未提出其他事證，以證明徐婉茹有為違
    反銀行法第29條之1之犯行，原告依據民法第184條第2項規
    定，請求徐婉茹負損害賠償責任，亦屬無據。至於吳志偉雖
    不否認曾與徐婉茹共同於109年2月25日即陳美珠無法支付原
    告約定每月4%報酬時，出面與陳美珠及原告洽談之事實。惟
    抗辯其係基於保護自己家人方出面協助徐婉茹協商，吳志偉
    事前並不知悉原告及許世璜會到場參與協調。而原告並未提
    出吳志偉知悉或共同參與原告向陳美珠借款或投資事宜，或
    知悉或共同參與徐婉茹向陳美珠借款事宜。從而，原告僅以
    吳志偉曾到場參與協商之行為即推論吳志偉與徐婉茹、陳美
    珠有共謀對外吸收資金之行為，自難認定為真實。況承上所
    述，原告迄未證明徐婉茹及陳美珠有共謀對外吸收資金之行
    為，自無所謂共謀之情事。此外，原告並未舉證證明吳志偉
    有違反銀行法第29條之1犯行之具體事實。從而，原告依據
    民法第184條第2項規定，請求吳志偉負損害賠償責任，亦屬
    無據。
㈡、原告依消費借貸法律關係，請求陳美珠給付陳淑珍187萬8,00
    0元、簡秀宜224萬元，有無理由？
  1.按稱消費借貸者，謂當事人一方移轉金錢或其他代替物之所
    有權於他方，而約定他方以種類、品質、數量相同之物返還
    之契約，民法第474條第1項定有明文。又金錢借貸契約係屬
    要物契約，故利息先扣之金錢借貸，其貸與之本金額應以利
    息預扣後實際交付借用人之金額為準，該預扣利息部分，既
    未實際交付借用人，自不成立金錢借貸（最高法院87年度台
    上字第1682號裁判意旨參照）
  2.陳淑珍、簡秀宜主張基於與陳美珠之借款合意，而分別匯款
    295萬、300萬元（下稱系爭款項）至陳美珠帳戶等情，業據
    原告提出富邦銀行富國分行帳戶存摺明細、國泰世華銀行新
    莊分行帳號存摺明細、匯出匯款憑單、上海商業儲蓄銀行新
    莊分行帳戶存摺明細（本院卷第23至51頁、第55至59頁）。
    而陳美珠對於已收受系爭款項之事實，亦未爭執，自堪認為
    真實。又審以陳美珠亦抗辯原告係基於放款賺取利息而非投
    資獲取報酬率而匯付系爭款項，及陳美珠於收受系爭款項後
    ，於109年2月19日以前確有依約每月給付4%之利息予原告等
    情。足證，原告主張渠等係基於與陳美珠成立消費借之合意
    而匯款系爭款項予陳美珠，渠等與陳美珠就系爭款項成立消
    費借貸關係等情，自屬有據。至於陳美珠雖辯稱原告僅係透
    其向徐婉茹借款等語，並提出其與陳淑珍Line對話紀錄為證
    （本院卷第127頁）。然觀諸該Line對話紀錄內容，陳美珠
    先詢問陳淑珍「你今天有要出金嗎？有的話阿茹才要接案子
    ，沒有的話就不接」；陳淑珍回應「等一下轉」；陳美珠再
    詢問「多少？50嗎？」；陳淑珍回應「好」、 「那要轉多
    少過去」、「48萬元已經轉到你的國泰世華戶頭」等語。陳
    美珠倘僅係代理徐婉茹向陳淑珍接洽借款事宜，則貸與人應
    直接將借貸款項匯款至借款人徐婉茹帳戶即可，並無匯款至
    代理人陳美珠帳戶之理由，而陳美珠亦未提出於收到陳淑珍
    匯款後有將該款項交付徐婉茹之資料。因此，上開Line內容
    至多僅能證明陳美珠以徐婉茹有資金需求為由，向陳淑珍詢
    問有無資金。而難逕認徐婉茹確實有委託陳美珠為代理人與
    陳淑珍接洽貸款事宜。又審諸徐婉茹向陳美珠借款約定之利
    率大都為月息10%等情，有記事本內容可參（本院卷第271至
    277頁）。然陳美珠與原告約定系爭款項之利率則為月息4%
    。顯見陳美珠與徐婉茹間之借貸關係，原告與陳美珠間之借
    貸關係，係不同之法律關係。基上，原告基於與陳美珠間之
    消費借貸契約，已各交付陳美珠貸款金額295萬元及300萬元
    ，且已以起訴狀催告請求陳美珠返還借款。從而，原告依據
    消費借貸之法律關係，請求陳美珠給付陳淑珍187萬8,000元
    、簡秀宜224萬元為有理由，應予准許。
  3.次按借用人應於約定期限內，返還與借用物種類、品質、數
    量相同之物，未定返還期限者，借用人得隨時返還，貸與人
    亦得定一個月以上之相當期限，催告返還；給付無確定期限
    者，債務人於債權人得請求給付時，經其催告而未為給付，
    自受催告時起，負遲延責任。其經債權人起訴而送達訴狀，
    或依督促程序送達支付命令，或為其他相類之行為者，與催
    告有同一之效力。遲延之債務，以支付金錢為標的者，債權
    人得請求依法定利率計算之遲延利息。應付利息之債務，其
    利率未經約定，亦無法律可據者，週年利率為5%，民法第47
    8條、第229條第2項、第233條第1項前段、第205條分別定有
    明文。經查，本件原告並未主張與陳美珠間之借款有約定返
    還期限，即屬未定返還期限之消費借貸契約，原告得定一個
    月以上之期限催告陳美珠返還，又原告未能提出於起訴前有
    何催告陳美珠返還系爭借款之證據，故應以本件起訴狀繕本
    之送達視為催告。而本件民事起訴狀繕本已於110年11月19
    日送達陳美珠等情，有送達證書在卷足憑（本院卷第93頁）
    ，是原告就系爭借款應自送達日生催告陳美珠返還借款之效
    力，並自催告時起算1個月即110年12月19日始屆清償期。陳
    美珠則應自110年12月20日起負遲延責任，即原告僅得請求
    自110年12月20日起至清償日止，按年息5%計算之遲延利息
    ，逾此部分之利息請求，則無理由。
七、綜上所述，原告先位聲明依據民法第184條第2項規定請求：
    被告應連帶給付原告陳淑珍187萬8,000元、簡秀宜224萬元
    ，及均自本起訴狀繕本送達翌日起至清償日止，按年息5%計
    算之利息，為無理由，不應准許。惟就備位聲明一即依據消
    費借貸法律關係請求：陳美珠應給付陳淑珍187萬8,000元、
    簡秀宜224萬元，及均自110年12月20日起至清償日止，按年
    息5%計算之利息，為有理由，應予准許；逾此範圍之請求，
    為無理由，應予駁回。至於原告提起之備位聲明二訴訟，因
    原告備位聲明一之訴為一部有理由，本院自無庸再為論斷、
    裁判，併此敘明。
八、原告及被告陳美珠均陳明願供擔保，聲請宣告假執行及免為
    假執行，經核原告勝訴部分，合於法律規定，爰分別酌定相
    當之擔保金額宣告之；原告其餘假執行之聲請，因訴之駁回
    而失所依據，不予准許。
九、本件事實、證據已經足夠明確，雙方所提出的攻擊或防禦方
    法及所用的證據，經過本院斟酌後，認為都不足以影響到本
    判決的結果，因此就不再逐項列出，併此說明。
十、據上論結：本件原告先位聲明為無理由，備位聲明一為一部
    有理由、一部無理由，因此判決如主文。
中　　華　　民　　國　　111 　年　　11　　月　　30　　日
                  民事第七庭    法　官　王婉如
以上正本係照原本作成。
如對本判決上訴，須於判決送達後20日內向本院提出上訴狀。如
委任律師提起上訴者，應一併繳納上訴審裁判費。
中　　華　　民　　國　　111 　年　　11　　月　　30　　日
                                書記官  鄔琬誼